---
subtitle: "Rapport statistique v0.1"
cache: false
---

```{r}
#| label: info

rm(list = ls())
load("datas/samutraumas.RData")
#
library(corrplot)
library(baseph)
library(ggsci)
library(janitor)
library(GGally)
library(tidyverse)
library(kableExtra)
library(gtsummary)
library(forestmodel)
library(fmsb)
library(labelled)
#
classeur <- "samutraumas.ods"
expx <- FALSE
if (expx) {
  file.create(classeur)
  file.remove(classeur)
  write_ods(iris, classeur)
}

# sessionInfo()
theme_gtsummary_language(language = "fr", decimal.mark = ",")
# theme_gtsummary_journal(journal = "jama")
options(OutDec = ",")
ptest <- list(all_continuous() ~ "wilcox.test", all_categorical() ~ "chisq.test")
#
# load("datas/samutraumas.RData")
```

# Qualité des données

## Données manquantes

## Corrélations anormales

```{r}
#| label: cor-prep

corx <- function(prof, titx) {
  tit <- paste0("Corrélations - ", titx)
  prof |>
    remove_constant() |>
    mutate_if(is.factor, as.numeric) |>
    dplyr::select(!id) |>
    ggcorr(drop = TRUE, hjust = 0.9) +
    scale_fill_continuous_sequential(palette = "Dark Mint") +
    labs(
      title = tit,
      y = "n",
      caption = "Corrélations. Validation interne du questionnaire."
    ) +
    theme_minimal() +
    theme(
      plot.title = element_text(size = 14, face = "bold"),
      plot.subtitle = element_text(size = 12),
      axis.title.x = element_blank(),
      legend.title = element_blank(),
      axis.title.y = element_blank(), ,
      axis.text.x = element_text(size = 12),
      axis.text.y = element_text(size = 12),
      legend.position = "right"
    )
}
```

### Régulation

```{r}
#| label: fig-corregul
#| fig-cap: Corrélations internes - Régulation
#| eval: false
regulation |> 
  dplyr::select(- id) |> 
corx("Régulation")
```

### Régulation

```{r}
#| label: fig-corinter
#| fig-cap: Corrélations internes - Intervention
#| eval: false
intervention |> 
  dplyr::select(- id) |> 
corx("Intervention")
```

### Destination

```{r}
#| label: fig-cordest
#| fig-cap: Corrélations internes - Destination
#| eval: false

intervention |> 
  dplyr::select(- id) |> 
corx("Destination")
```

# Descriptif

Les données concernent r nrow(tt) & sont réparties sur trois fichiers :

-   Régulation (r ncol(regulation) - 1 variables)
-   Intervention (r ncol(intervention) - 1 variables)
-   Destination (r ncol(destination) - 1 variables)


# Critère principal

*Évaluation de l’orientation du patient traumatisé grave après bilan lésionnel post SMUR en sur trié, normo trié et sous trié.*

# Critères secondaires

## Critère 1

*Proportion de patients sous-triés sur les plages horaires.*

## Critère 2 & 3

*Proportion de sous-triage chez les patients avec une intoxication alcoolique ou toxique supposée.*

Vu le faible nombre de cas (une seule intoxication toxique) on regroupe les patients en un seul groupe `Intoxication alcoolique ou autre`.

## Critère 4

*Corrélation entre le grade de TRENAU et le niveau du trauma center pour l’admission finale.*

## Critère 5

*Nombre de patients avec un Shock-index positif lors de la prise en charge du SMUR orientés vers un trauma center de niveau 1.*

## Critère 6

*Nombre de patients avec un Shock-index positif lors de la prise en charge du SMUR et ayant eu une transfusion sanguine intra-hospitalière.*

# Technique

L'analyse statistique a été réalisée avec le logiciel **R**[@rstat] & divers packages. Outre ceux cités dans le texte on a utilisé en particulier `tidyverse` [@tidy] & `baseph` [@baseph].

Un dépôt GitHub a été utilisé qui ne comprend que le code & non les données ou résultats. Au besoin un faux tableau de données sera présenté pour permettre des tests.

<https://github.com/philippemichel/SAMU-TRAUMAS/>


\addcontentsline{toc}{chapter}{C. Bibliographie}
