---
subtitle: "Rapport statistique v1.0"
---

```{r}
#| label: info

rm(list = ls())
#
library(corrplot)
library(baseph)
library(ggsci)
library(readODS)
library(janitor)
library(visdat)
library(GGally)
library(epiDisplay)
library(plotROC)
library(tidyverse)
library(kableExtra)
library(gtsummary)
library(forestmodel)
library(fmsb)
library(labelled)
#
classeur <- "samutraumas.ods"
expx <- TRUE
if (expx) {
  file.create(classeur)
  file.remove(classeur)
  write_ods(iris, classeur)
}

# sessionInfo()
theme_gtsummary_language(language = "fr", decimal.mark = ",")
theme_gtsummary_journal(journal = "jama")
options(OutDec = ",")
ptest <- list(all_continuous() ~ "wilcox.test", all_categorical() ~ "chisq.test")
#
load("datas/samutraumas.RData")
```





# Qualité des données

## Corrélations anormales

```{r}
#| label: cor-prep

corx <- function(prof, titx) {
  tit <- paste0("Corrélations ", titx)
  prof |>
    remove_constant() |>
    mutate_if(is.factor, as.numeric) |>
    dplyr::select(!id) |>
    ggcorr(drop = TRUE, hjust = 0.9) +
    labs(
      title = tit,
      y = "n",
      caption = "Corrélations. Validation interne du questionnaire."
    ) +
    theme_minimal() +
    theme(
      plot.title = element_text(size = 14, face = "bold"),
      plot.subtitle = element_text(size = 12),
      axis.title.x = element_blank(),
      legend.title = element_blank(),
      axis.title.y = element_blank(), ,
      axis.text.x = element_text(size = 12),
      axis.text.y = element_text(size = 12),
      legend.position = "right"
    )
}
```


```{r}
#| label: fig-corregul
#| fig-cap: Corrélations internes
#| eval: true
tt |> 
  dplyr::select(!starts_with("destin")) |> 
corx("")
```

Les seules corrélations inattendues & potentiellement gênantes sont celles entre `vittel_circonstance`, `vittel_pec` & `iss_tranche`. À noter, de fortes corrélations entre la transfusion sanguine & l'âge,Vittel (circonstance & examen initial) qui seraient à étudier mais les très faibles effectifs rendent probable de faux résultats. 

## Données manquantes

```{r}
#| label: fig-manq-apt
#| fig-cap: Données manquantes (questionnaire patient)

tt |> 
  dplyr::select(-c(id, horaire)) |> 
vis_dat(palette = "qual")
```

Le score ISS est très mal documenté.

Il y a quatre données manquantes sur la variaible de tri principale `Triage`.

# Descriptif

::: {.callout-note}
Dans tous les tableaux, pour les variables en `Oui/Non` seules les réponses `Oui` sont affichées.
:::


Les données concernent `r nrow(tt)` cas & sont réparties sur trois fichiers :

-   Régulation (`r ncol(regulation) - 1` variables)
-   Intervention (`r ncol(intervention) - 1` variables)
-   Destination (`r ncol(destination) - 1` variables)

## Régulation

```{r}
#| label: tbl-regul
#| tbl-cap: Description de la population - Régulation

tt |> 
  dplyr::select(sexe, age, intox) |> 
  tbl_summary(value = list(intox = "Oui"))|> 
  add_n() |>
  bold_labels() |>
  modify_header(label ~ " ") |>
 pexptabph(exp = expx, nomfich = classeur, nomsheet = "regul", lg = TRUE)
```

```{r}
#| label: fig-pyr
#| fig-cap: Pyramide des âges

pyramid(tt$age,tt$sexe, col.gender = c("pink", "lightblue"), main = "Pyramide des âges") 

```

On retrouve la prédominance masculine & le jeune âge des patients, habituels en traumatologie, ce qui valide la qualité de l'échantillon.

## Intervention

```{r}
#| label: tbl-inter
#| tbl-cap: Description de la population - Intervention

tt |> 
   dplyr::select(secondaire:transfusion_sanguine) |> 
  tbl_summary(missing = "no",
               type = list(secondaire ~ "dichotomous"),
             value = list(secondaire = "Oui",
                          demande_vsav = "Oui",
                          intox = "Oui",
                          vittel_examen_initial = "Oui",
                          vittel_circonstance = "Oui",
                          vittel_pec = "Oui",
                          vittel_lesions = "Oui",
                          vittel_caracteristiques = "Oui",
                          transfusion_sanguine = "Oui")
    ) |> 
  add_n() |>
  bold_labels() |>
  modify_header(label ~ " ") |>
  pexptabph(exp = expx, nomfich = classeur, nomsheet = "interv", lg = TRUE)
```


```{r}
#| label: fig-vittel
#| fig-cap: Critères de Vittel


tt |> 
  dplyr::select(starts_with("vittel")) |>
  pivot_longer(
    cols = everything(),
    names_to = "item",
    values_to = "value"
  ) |> 
mutate(item = fct_recode(item,
    "Caractéristiques" = "vittel_caracteristiques",
    "Circonstance" = "vittel_circonstance",
    "Examen initial" = "vittel_examen_initial",
    "Lésions" = "vittel_lesions",
    "PEC" = "vittel_pec")) |>
      dplyr::filter(value == "Oui") |> 
      ggplot() +
      aes(x = fct_infreq(item), fill = item) +
      geom_bar(stat = "count") +
      labs(title = "Critères de Vittel",
           subtitle = "Fréquence dans la population",
           x = "",
           y = "n",
           caption = "",
           fill = "") +
      theme_light() +
      scale_fill_jama() +
      theme(
        plot.title = element_text(size = 14, face = "bold"),
        plot.subtitle = element_text(size = 12),
        axis.title.x = element_blank(),
        legend.title = element_text(size = 12),
        axis.title.y = element_text(
          size = 12,
          angle = 0,
          vjust = .5
        ),
        axis.text.x = element_text(size = 12),
        axis.text.y = element_text(size = 12),
        legend.position = "none"
      )
```


## Destination

```{r}
#| label: tbl-desti
#| tbl-cap: Destination finale selon la première orientation

tt |> 
  dplyr::select(niveau_tc_1, nivfin) |> 
  tbl_summary(by = nivfin,
              missing = "no") |> 
  add_n() |>
  bold_labels() |>
  modify_header(label ~ " ") |>
  pexptabph(exp = expx, nomfich = classeur, nomsheet = "desti", lg = TRUE)
```

11 % des patients transportés en première intention en niveau 1 ont du être transférés secondairement en niveau 3. 


# Critère principal

*Évaluation de l’orientation du patient traumatisé grave après bilan lésionnel post SMUR en sur trié, normo trié et sous trié.*

```{r}
#| label: tbl-princ1
#| tbl-cap: Qualité de l'orientation du patient traumatisé grave

tt |> 
  dplyr::select(triage) |> 
  tbl_summary( missing = "no") |> 
   add_n() |>
  bold_labels() |>
  modify_header(label ~ " ") |>
  pexptabph(exp = expx, nomfich = classeur, nomsheet = "princ1", lg = TRUE)
```

```{r}
#| label: fig-crit1
#| fig-cap: Qualité de l'orientation du patient traumatisé grave

tt |> 
  dplyr::select(triage) |> 
  drop_na() |>
  ggplot() +
  aes(x =triage, fill = triage) +
   geom_bar(stat = "count") +
  labs(title = "Qualité de l'orientation du patient traumatisé grave",
      subtitle = "",
      x = "",
      y = "n",
      caption = "",
      fill = "") +
  theme_light() +
  scale_fill_jama() +
  theme(
    plot.title = element_text(size = 14, face = "bold"),
    plot.subtitle = element_text(size = 12),
    axis.title.x = element_text(size = 12),
    legend.title = element_text(size = 12),
    axis.title.y = element_text(
      size = 12,
      angle = 90,
      vjust = .5
    ),
  axis.text.x = element_text(size = 12),
  axis.text.y = element_text(size = 12),
  legend.position = "none"
  )

```



## Population & PEC

```{r}
#| label: tbl-reguldemog
#| tbl-cap: Qualité du triage selon la population & les circonstaces de prise en charge

tt |> 
  dplyr::select(age, sexe, triage,demande_vsav,intox) |> 
  tbl_summary(by = triage, 
              percent = "row",
              missing = "no") |> 
  add_n() |>
  add_p() |>
  bold_labels() |>
  modify_header(label ~ " ") |>
  pexptabph(exp = expx, nomfich = classeur, nomsheet = "reguldemog", lg = TRUE)

```

Il y a plus de sur-triage chez les hommes. 

```{r}
#| label: fig-trisexe
#| fig-cap: Qualité du triage selon le sexe du patient

tt |> 
  dplyr::select(sexe, triage) |> 
  drop_na() |>
  ggplot(aes(x = sexe, fill = triage)) +
  geom_bar(position = "fill") +
  scale_color_jama() +
  scale_y_continuous(labels = scales::percent_format(scale = 100)) +
  labs(
    title = "Proportion de sur-triage selon le sexe",
    x = "Sexe",
    y = "Proportion de sur-triage"
  ) +
  theme_minimal() +
  theme(
    plot.title = element_text(size = 14, face = "bold"),
    axis.title.x = element_blank(),
    legend.title = element_blank(),
    axis.title.y = element_blank(),
    axis.text.x = element_text(size = 12),
    axis.text.y = element_text(size = 12),
    legend.position = "right"
  )
```

## Critères de Vittel

```{r}
#| label: tbl-vittel
#| tbl-cap: Qualité du triage selon les critères de Vittel

tt |> 
  dplyr::select(triage, starts_with("vittel")) |> 
  tbl_summary(by = triage, 
              percent = "row",
              missing = "no", 
                value = list(vittel_examen_initial = "Oui",
                          vittel_circonstance = "Oui",
                          vittel_pec = "Oui",
                          vittel_lesions = "Oui",
                          vittel_caracteristiques = "Oui")
    )|> 
  add_n() |>
  add_p() |>
  bold_labels() |>
  modify_header(label ~ " ") |>
  modify_footnote_header(" Les chiffres indiqués sont les réponses *Oui*",
                                  columns = all_stat_cols(),
  replace = FALSE,
  text_interpret = c("md")
) |> 
  pexptabph(exp = expx, nomfich = classeur, nomsheet = "vittel", lg = TRUE)
```

```{r}
#| label: fig-triagevittel
#| fig-cap: Qualité du triage selon les critères de Vittel

tt |> 
  dplyr::select(triage, starts_with("vittel")) |> 
  pivot_longer(
    cols = starts_with("vittel"),
    names_to = "item",
    values_to = "value"
  ) |>
    mutate(item = fct_recode(item,
                               "Caractéristiques" = "vittel_caracteristiques",
                               "Circonstance" = "vittel_circonstance",
                               "Examen initial" = "vittel_examen_initial",
                               "Lésions" = "vittel_lesions",
                               "PEC" = "vittel_pec"
      )) |> 
  dplyr::filter(value == "Oui") |>
    ggplot(aes(x = item, fill = triage)) +
  geom_bar(position = "fill") +
  scale_color_jama() +
  scale_y_continuous(labels = scales::percent_format(scale = 100)) +
  labs(
    title = "Proportion de sur-triage selon le sexe",
    x = "Sexe",
    y = "Proportion de sur-triage"
  ) +
  theme_minimal() +
  theme(
    plot.title = element_text(size = 14, face = "bold"),
    axis.title.x = element_blank(),
    legend.title = element_blank(),
    axis.title.y = element_blank(),
    axis.text.x = element_text(size = 12),
    axis.text.y = element_text(size = 12),
    legend.position = "right"
  )

```

Les critères `caractéristiques` & `circonstance` semblent être de meilleurs prédicteurs de la qualité du triage.

## Scores


```{r}
#| label: tbl-scores
#| tbl-cap: Qualité du triage selon les scores

tt |> 
  dplyr::select(triage, trenau, shock_index,shock, mgap_cut) |> 
  tbl_summary(by = triage, 
              percent = "row",
              missing = "no") |> 
  add_n() |>
  add_p() |>
  bold_labels() |>
  modify_header(label ~ " ") |>
  pexptabph(exp = expx, nomfich = classeur, nomsheet = "scores", lg = TRUE)
```

L'ISS ne peut être pris en compte vu le très faible nombre (3) de réponses.

De manière prévisible ce sont les patients de gravité intermédiaires (TRENAU B) qui sont le plus souvent mal triés.

# Critères secondaires

## Critère 1

*Proportion de patients sous-triés sur les plages horaires.*


On défini les plages horaires comme suit :

- 7h-9h & 18h-21h: Relève
- 9h-18h: Jour
- 21h-7h: Nuit

```{r}
#| label: tbl-horaires
#| tbl-cap: Triage selon les plages horaires

tt |> 
  mutate(hor = as.numeric(hour(horaire))) |> 
mutate(hor_rec = cut(hor,
  include.lowest = TRUE,
  right = FALSE,
  dig.lab = 4,
  breaks = c(0, 7, 9, 18, 21, 25),
  labels = c("Nuit", "Relève", "Jour", "Relève", "Nuit"))) |> 
  dplyr::select(hor_rec, triage) |>
  tbl_summary(by = triage,, 
              percent = "row",
              missing = "no") |> 
    add_n() |>
  add_p() |>
  bold_labels() |>
  modify_header(label ~ " ") |>
  pexptabph(exp = expx, nomfich = classeur, nomsheet = "horaire", lg = TRUE)

```

On ne voit pas de différence dans la qualité du triage selon la plage horaire . 

## Critère 2 & 3

*Proportion de sous-triage chez les patients avec une intoxication alcoolique ou toxique supposée.*

Vu le faible nombre de cas (une seule intoxication toxique) on regroupe les patients en un seul groupe `Intoxication alcoolique ou autre`. 

```{r}
#| label: tbl-intox
#| tbl-cap: Proportion de sous-triage chez les patients avec une intoxication alcoolique ou toxique supposée

zz <- tt |> 
mutate(triage_rec = fct_recode(triage,
    "NORMO ou SUR-TRIAGE" = "NORMO",
    "NORMO ou SUR-TRIAGE" = "SUR",
    "SOUS-TRIAGE" = "SOUS"
  )) 
var_label(zz$triage_rec) <- "Qualité du triage"
zz |> 
  dplyr::select(triage_rec, intox) |> 
  tbl_summary(by = triage_rec, 
              percent = "row",
              missing = "no") |> 
      add_n() |>
  add_p() |>
  bold_labels() |>
  modify_header(label ~ " ") |>
  pexptabph(exp = expx, nomfich = classeur, nomsheet = "intox", lg = TRUE)
```

```{r}
#| label: fig-intox
#| fig-cap: Proportion de sous-triage chez les patients avec une intoxication alcoolique ou toxique supposée

zz |> 
  dplyr::select(intox, triage_rec) |> 
  drop_na() |>
  ggplot(aes(x = intox, fill = triage_rec)) +
  geom_bar(position = "fill") +
  scale_color_jama() +
  scale_y_continuous(labels = scales::percent_format(scale = 100)) +
  labs(
    title = "Proportion de sous-triage chez les patients avec une\n intoxication alcoolique ou toxique supposée",
    x = "Intoxication supposée",
    y = "% sous-triage"
  ) +
  theme_minimal() +
  theme(
    plot.title = element_text(size = 12, face = "bold"),
    axis.title.x = element_text(size = 12),
    legend.title = element_blank(),
    axis.title.y = element_text(size = 12),
    axis.text.x = element_text(size = 12),
    axis.text.y = element_text(size = 12),
    legend.position = "right"
  )
rm(zz)
```


## Critère 4

*Corrélation entre le grade de TRENAU et le niveau du trauma center pour l’admission finale.*

En l'absence de TC de niveau 2 dans la région les patients TRENAU B devraient être orientés vers un TC de niveau 1.

```{r}
#| label: tbl-trenau
#| tbl-cap: Corrélation entre le grade de TRENAU et le niveau du trauma center pour l’admission finale.


tt |> 
  ## Recodage de tt$trenau
mutate(trenau = fct_recode(trenau,
    "A+B" = "A",
    "A+B" = "B"
  )) |> 
  dplyr::select(trenau, nivfin) |>
  tbl_summary(
    by = nivfin,
    missing = "no", 
    percent = "row")|> 
        add_n() |>
  modify_spanning_header(c("stat_1", "stat_2") ~ "**Destination Finale**") |> 
  add_p() |>
  bold_labels() |>
  modify_header(label ~ " ") |>
  pexptabph(exp = expx, nomfich = classeur, nomsheet = "treneau", lg = TRUE)
```

Un quart des patients TRENAU A ou B ont été sur-triès. 

## Critère 5

*Nombre de patients avec un Shock-index positif lors de la prise en charge du SMUR orientés vers un trauma center de niveau 1.*

```{r}
#| label: tbl-si1
#| tbl-cap: Patients avec un Shock-index positif  orientés vers un trauma center de niveau 1

tt |> 
  dplyr::select(shock,niveau_tc_1) |> 
  tbl_summary(
    by = niveau_tc_1,
    missing = "no",
    percent = "row") |>
          add_n() |>
  modify_spanning_header(c("stat_1", "stat_2") ~ "**Destination Finale**") |> 
  add_p() |>
  bold_labels() |>
  modify_header(label ~ " ") |>
  pexptabph(exp = expx, nomfich = classeur, nomsheet = "shock1", lg = TRUE)

```

### Recherche d'un seuil

On cherche le seuil *idéal* pour trier les patients entre un TC de niveau 1 & un TC de niveau 3.

```{r}
#| label: fig-rocshok
#| fig-cap: Prédiction de l'orientation finale par le Shock-Index
#| fig-asp: 1

bb <- tt |> 
  drop_na(nivfin) |> 
  ## Réordonnancement de tt$nivfin
  mutate(nivfin =fct_relevel(nivfin,
    "Niveau 3", "Niveau 1"
  )) |> 
  ggplot() + 
  aes(d = nivfin, m = shock_index) +
  geom_roc(increasing = FALSE) +
style_roc(theme = theme_light,
          minor.breaks = seq(0, 1, by = 0.05)) +
#  geom_rocci(sig.level = .05, ci.at = 0.7) +
geom_abline(aes(intercept = 0, slope  = 1), linetype = 2, color = "grey50") +
  ggtitle("Prédiction de l'orientation finale par le Shock-Index") 
aucx <- paste("AUC =", round(calc_auc(bb)$AUC, 2))
bb +
  annotate("text", x = .85, y = .2, size = 4,
           label = aucx)
```



Le shock-index utilisé seul est un mauvais prédicateur de l'orientation finale (`r aucx`). Néanmoins le *meilleur* seuil serait autour de 0,7 mais l'échantillon est trop petit pour conclure & le design de l'étude inadapté

```{r}
#| label: tbl-shockmod
#| tbl-cap: Prédiction de l'orientation finale par le Shock-Index (seuil à 0,7)

tt |> 
  mutate(shock = ifelse(shock_index > 0.7, "Positif", "Négatif")) |> 
  dplyr::select(shock,niveau_tc_1) |> 
  tbl_summary(
    by = niveau_tc_1,
    missing = "no",
    percent = "row") |>
          add_n() |>
  modify_spanning_header(c("stat_1", "stat_2") ~ "**Destination Finale**") |> 
  add_p() |>
  bold_labels() |>
  modify_header(label ~ " ") |>
  pexptabph(exp = expx, nomfich = classeur, nomsheet = "shockmod", lg = TRUE)

```




## Critère 6

*Nombre de patients avec un Shock-index positif lors de la prise en charge du SMUR et ayant eu une transfusion sanguine intra-hospitalière.*

```{r}
#| label: tbl-transfu
#| tbl-cap: Patients avec un Shock-index positif lors de la prise en charge du SMUR et ayant eu une transfusion sanguine intra-hospitalière.

tt |> 
  dplyr::select(shock,transfusion_sanguine) |> 
  tbl_summary(
    by = transfusion_sanguine,
    missing = "no", 
    percent = "row") |>
          add_n() |>
  modify_spanning_header(c("stat_1", "stat_2") ~ "**Transfusion sanguine**") |> 
  add_p() |>
  bold_labels() |>
  modify_header(label ~ " ") |>
  pexptabph(exp = expx, nomfich = classeur, nomsheet = "transfu", lg = TRUE)
```

Vu le très faible nombre de patients ayant eu une transfusion sanguine intra-hospitalière, il n'est pas possible de conclure.


## Critère 7
*Nombre de patients ayant un score de MGAP  entre 23 et 29 et une admission in fine dans un trauma center de niveau 3.*

*Nombre de patients ayant un score de MGAP <18 et une admission in fine dans un trauma center de niveau 1*

```{r}
#| label: tbl-mgap
#| tbl-cap: Score MGAP & destination finale

tt |> 
  dplyr::select(mgap_cut, nivfin) |> 
  tbl_summary(
    by = nivfin,
    missing = "no",
    percent = "row") |>
          add_n() |>
  modify_spanning_header(c("stat_1", "stat_2") ~ "**Destination Finale**") |> 
  add_p() |>
  bold_labels() |>
  modify_header(label ~ " ") |>
  pexptabph(exp = expx, nomfich = classeur, nomsheet = "mgap", lg = TRUE)
```

Trois quarts des patients sont orientés correctement si on se fie uniquement au score MGAP. 

### Recherche d'un seuil MGAP

On cherche le seuil *idéal* pour trier les patients entre un TC de niveau 1 & un TC de niveau 3.

```{r}
#| label: fig-rocmgap
#| fig-cap: Prédiction de l'orientation finale par le score MGAP
#| fig-asp: 1

bb <- tt |> 
  drop_na(nivfin) |> 
  ## Réordonnancement de tt$nivfin
  mutate(nivfin =fct_relevel(nivfin,
    "Niveau 3", "Niveau 1"
  )) |> 
  ggplot() + 
  aes(d = nivfin, m = mgap) +
  geom_roc(increasing = TRUE) +
style_roc(theme = theme_light,
          minor.breaks = seq(0, 1, by = 0.05))  +
geom_abline(aes(intercept = 0, slope  = 1), linetype = 2, color = "grey50") +
  ggtitle("Prédiction de l'orientation finale par le score MGAP") 
aucx <- paste("AUC =", round(calc_auc(bb)$AUC, 2))
bb +
  annotate("text", x = .85, y = .2, size = 4,
           label = aucx)
```

La prédiction demeure médiocre (`r aucx`. Le *meilleur* seuil semble se confirmer autour de 29 mais l'échantillon est trop petit pour conclure & le design de l'étude inadapté.



# Technique

L'analyse statistique a été réalisée avec le logiciel **R**[@rstat] & divers packages. Outre ceux cités dans le texte on a utilisé en particulier `tidyverse` [@tidy] & `baseph` [@baseph].

Un dépôt GitHub a été utilisé qui ne comprend que le code & non les données ou résultats. Au besoin un faux tableau de données sera présenté pour permettre des tests.

<https://github.com/philippemichel/SAMU-TRAUMAS/>


\addcontentsline{toc}{chapter}{Bibliographie}
